【裁判字號】    99,簡上,199
【裁判日期】    991214
【裁判案由】    家庭暴力防治法等
【裁判全文】
臺灣基隆地方法院刑事判決             99年度簡上字第199號
公  訴  人  臺灣基隆地方法院檢察署檢察官
上  訴  人
即  被  告  朱孝愷
上列上訴人即被告因違反家庭暴力防治法等案件，不服本院基隆
簡易庭99年度基簡字第1080號，中華民國99年7 月30日第一審簡
易判決（聲請簡易判決處刑案號：臺灣基隆地方法院檢察署99年
度偵字第2811號），提起上訴，本院管轄之第二審合議庭判決如
下：
    主  文
上訴駁回。
    理  由
一、本案經本院審理結果，認第一審判決認事、用法及量刑均無
    違法或不當，應予維持，並引用第一審判決書所記載之事實
    、證據及理由（如附件，惟其犯罪事實及理由欄標題二、(一)
    第3 行之「對被害大聲咆哮」應補充更正為「對被害人大聲
    咆哮」）。
二、上訴人即被告朱孝愷上訴意旨略以：當天不是我主動邀約，
    是薛佳玲有事求我，自行到家裡找我，我本身講話嗓門比較
    大聲，並無咆哮，球棒一直放在車上，當天連碰都未曾碰過
    ，何來持之作勢毆打，是警員叫薛佳玲拿出車外作為證物，
    且我是心甘情願給警員上手銬，警員已用手銬銬住我的手，
    我沒辦法動彈，並無拉扯警員制服、胸前階級配章及踹踢警
    員之行為，事後已與薛佳玲達成和解，薛佳玲撤銷告訴，為
    此提起上訴，請求撤銷原判決，更為無罪之判決等語。本院
    查：(一)被告於警詢及偵查中均坦承有對薛佳玲「大聲咆哮」
    之行為（偵查卷第7 至8 、37至38頁），此一事實復屢經證
    人薛佳玲、畢良材證述明確（偵查卷第11、46、49頁，本院
    卷第35頁），被告於提起上訴後始改口予以否認，要屬卸責
    之詞。(二)被告取出原放置在車內副駕駛座之球棒，作勢欲毆
    打薛佳玲之事實，業據證人薛佳玲於警詢及偵查中指證歷歷
    （偵查卷第11、49頁），核與證人畢良材證述其在中華路派
    出所門口所見情形相符（偵查卷第45頁，本院卷第35頁），
    足認無訛。參酌證人薛佳玲指述之被害過程，及證人畢良材
    所陳「被告看到我們時，把球棒丟在車旁邊，後來被告把球
    棒擺進車裡面」等語（本院卷第35頁），可知員警之所以拍
    攝薛佳玲手指球棒之照片2 張（偵查卷第16頁，1 張球棒放
    置在車內副駕駛座，另1 張球棒放置在車門旁之地上），不
    過欲藉助薛佳玲之指認，模擬案發前及員警初抵達現場時之
    狀況，並非有意歪曲事實、栽贓構陷被告，是被告否認「作
    勢毆打」之辯詞，亦殊非可採。(三)被告於依法執行公務之員
    警抵達現場，欲以現行犯將其逮捕之際，有出手拉扯員警制
    服、胸前階級配章及以腳踹踢員警等抗拒之舉動，此據證人
    畢良材於偵查中及本院審理時證述甚詳（偵查卷第45頁，本
    院卷第34至36頁），並有照片2 張可佐（偵查卷第17頁）；
    經本院勘驗現場蒐證錄影光碟結果，當時證人畢良材制服上
    之階級配章確已因外力拉扯而掉落，呈現歪斜狀態，被告又
    一再以躺在地上、扭動手腳、吼叫哭嚎等方式抗拒坐上警車
    ，且曾質問員警是否將其書包拉壞云云（本院卷第24、33頁
    ），若被告自始甘願就逮、配合調查，員警何須對被告施用
    強制力，且達到足以損壞被告隨身物品之程度？畢良材制服
    上之階級配章豈會無端掉落？被告又何必奮力與警方僵持，
    抗拒坐上警車？衡諸上情，足認證人畢良材證述情節屬實，
    被告辯稱其未對員警施強暴乙節，則不足採信。至於畢良材
    制服上之階級配章於現場蒐證錄影畫面起始時即呈現歪斜狀
    態，無法直接由錄影畫面得知係何人所為，此係因畢良材、
    陳文榮2 人於目睹被告與薛佳玲爭吵後，立刻奔赴現場處理
    ，同所警員黃恬閱稍後才攜帶錄影機趕到，開始錄影蒐證時
    ，被告已將畢良材制服上之階級配章扯落之故（本院卷第34
    頁證人畢良材證述參照），尚不能憑以反證階級配章非被告
    所扯落之事實。(四)家庭暴力防治法第61條之罪，並非告訴乃
    論之罪，即便薛佳玲撤回告訴，被告違反保護令之行為仍應
    依法訴追、處罰；況卷內未見任何證據顯示被告已與薛佳玲
    達成和解、已獲薛佳玲原諒，難認本案科刑之情狀有何重大
    改變，本院亦無從對被告量處較原判決更輕之刑罰。綜上說
    明，上訴人否認犯罪所持辯解，均無從據為對其有利之認定
    ，則其提起上訴，顯無理由，應予駁回。
三、據上論斷，應依刑事訴訟法第455 條之1 第1 項、第3 項、
    第373 條、第368 條，判決如主文。
本案經檢察官李辛茹到庭執行職務。
中    華    民    國    99    年    12    月    14    日
                  刑事第二庭  審判長法  官  王福康
                                    法  官  劉桂金
                                    法  官  羅貞元
以上正本證明與原本無異。
本件判決不得上訴。
中    華    民    國    99    年    12    月    14    日
                                    書記官  陳虹
附件：
臺灣基隆地方法院刑事簡易判決        99年度基簡字第1080號
聲  請  人  臺灣基隆地方法院檢察署檢察官
被      告  朱孝愷  男  47歲（民國○○年○月○日生）
                    身分證統一編號：Ｚ000000000號
                    住基隆市○○區○○路49號
上列被告因家庭暴力防治法等案件，經檢察官聲請以簡易判決處
刑（99年度偵字第2811號），本院判決如下：
    主  文
朱孝愷違反法院依家庭暴力防治法第十六條第三項所為禁止實施
家庭暴力行為之民事暫時保護令裁定，累犯，處拘役伍拾日，如
易科罰金，以新台幣壹仟元折算壹日，扣案之球棒壹支沒收之；
又對於公務員依法執行職務時，施強暴，累犯，處有期徒刑月
，如易科罰金，以新台幣壹仟元折算壹日。
    犯罪事實及理由
一、本件犯罪事實及證據均引用檢察官聲請簡易判決處刑書（下
    稱：『聲請書』）之記載（如附件），並補充：
  (一)前案部分：被告朱孝愷前因施用第一級毒品案件，經本院以
    94年度訴字第1103號判決判處有期徒刑10月確定；再因施用
    第一級毒品案件，經本院以95年訴字第297號判處有期徒刑7
    月確定，前開二案接續執行，於96年4 月19日縮短刑期假釋
    出監（期滿日為96年10月1 日），所餘刑期並付保護管束，
    期滿未經撤銷假釋，其未執行之刑以已執行論而執行完畢（
    構成累犯）。
  (二)聲請書第7 行「不得對薛佳玲為騷擾、跟蹤之行為」補充為
    ：「不得對薛佳玲為騷擾、跟蹤之行為，並自核發時起生效
    ，於薛佳玲撤回通常保護令之聲請、法院就通常保護令事件
    審理終結核發通常保護令或駁回聲請時，失其效力（嗣於99
    年7月6日經薛佳玲撤回通常保護令事件）。」
  (三)證據補充：基隆市警察局第四分局執行紀錄表影本、99年度
    暫家護字第49號暫時保護令送達證書影本各乙份。
二、論罪科刑：
  (一)查被告與被害人為夫妻關係，為家庭暴力防治法第3條第1款
    之家庭成員；又按家庭成員間實施身體或精神上不法侵害之
    行為，為家庭暴力行為。是被告對被害大聲咆哮並作勢毆打
    行為，係違反法院依家庭暴力防治法第16條第3 項所為禁止
    其對薛佳玲實施身體或精神上不法侵害行為之民事暫時保護
    令裁定，係犯家庭暴力防治法第61條第1 款之違反保護令罪
    ；而被告對警員陳文榮、畢良材之踹踼、拉扯警察制服、胸
    前階級佩章等行為，則係犯刑法第135 條第 1項之妨害公務
    罪。
  (二)被告以一強暴行為，妨害警員陳文榮、畢良材執行公務，為
    想像競合犯，應依刑法第55條規定，從較重之妨害公務罪處
    斷；被告所為前揭違反保護令罪及妨害公務罪，犯意各別，
    行為互異，應分論併罰。再被告有犯罪事實及事實欄所示論
    罪科刑執行完畢情形，有臺灣高等法院被告前案紀錄表乙份
    附卷足憑，其於前案執行完畢後5 年內，故意再犯本件有期
    徒刑以上之罪，均為累犯，各依刑法第47條第1 項加重其刑
    。
  (三)爰審酌被害人薛佳玲已因被告之家庭暴力行為，向本院聲請
    民事暫時保護令獲准，被告猶忽視本院所為民事暫時保護令
    裁定，除對被害人大聲咆哮外，並持球棒作勢毆打被害人，
    罔顧法紀，又對於依法執行職務之警員，施以暴力，妨害公
    務之執行，所為顯不可取，暨衡及其犯罪之手段、目的、犯
    後之態度等一切情狀，分別量處如主文所示之刑，並均諭知
    易科罰金之折算標準。扣案球棒1 支，係被告所有，供其為
    本件犯罪所用之物，爰依法併宣告沒收。
三、依刑事訴訟法第449 條第1 項前段、第454 條第2 項，家庭
    暴力防治法第61條第1 款，刑法第11條前段、第135 條第1
    項、第55條、第47條第1 項、第41條第1 項前段、第38條第
    1項第2款，刑法施行法第1條之1，逕以簡易判決處刑如主文
    。
中    華    民    國    99    年    7     月    30    日
                  基隆簡易庭  法  官  周霙蘭
以上正本證明與原本無異。
如不服本判決，應於判決送達後10日內，向本院提出上訴書狀，
敘述上訴理由，上訴於本院合議庭，並按他造當事人之人數附具
繕本。
中    華    民    國    99    年    7     月    30    日
                              書記官  莊智凱
附錄論罪法條：
家庭暴力防治法第61條
違反法院依第 14 條第 1 項、第 16 條第 3 項所為之下列裁定
者，為本法所稱違反保護令罪，處 3 年以下有期徒刑、拘役或
科或併科新臺幣 10 萬元以下罰金：
一、禁止實施家庭暴力。
二、禁止騷擾、接觸、跟蹤、通話、通信或其他非必要之聯絡行
    為。
三、遷出住居所。
四、遠離住居所、工作場所、學校或其他特定場所。
五、完成加害人處遇計畫。
中華民國刑法第135條
（妨害公務執行及職務強制罪）
對於公務員依法執行職務時，施強暴脅迫者，處 3 年以下有期
徒刑、拘役或 3 百元以下罰金。
意圖使公務員執行一定之職務或妨害其依法執行一定之職務或使
公務員辭職，而施強暴脅迫者，亦同。
犯前二項之罪，因而致公務員於死者，處無期徒刑或 7 年以上
有期徒刑；致重傷者，處 3 年以上、 10 年以下有期徒刑。
附件：
臺灣基隆地方法院檢察署檢察官聲請簡易判決處刑書
                                      99年度偵字第2811號
    被      告  朱孝愷  男  47歲（民國○○年○月○日生）
                        住基隆市○○區○○路49號
                        國民身分證統一編號：Ｚ000000000號
上列被告因違反家庭暴力防治等案件，業經偵查終結，認為宜以
簡易判決處刑，茲將犯罪事實及證據並所犯法條分敘如下：
        犯罪事實
一、朱孝愷前因毒品案件，經臺灣基隆地方法院以94年度訴字第
    1103號判決應執行有期徒刑10月確定，於民國96年10月1 日
    縮刑期滿執行完畢。朱孝愷與薛佳玲係夫妻，2 人間具有家
    庭暴力防治法第3 條第1 款所定之家庭成員關係。朱孝愷於
    99年5 月17日，經臺灣基隆地方法院以99年度暫家護字第49
    號民事暫時保護令裁定令其不得對薛佳玲實施身體或精神上
    不法侵害之行為，不得對薛佳玲為騷擾、跟蹤之行為，詎朱
    孝愷基於違反保護令之犯意，於99年6 月7 日下午2 時40分
    許，在基隆市○○區○○路通和市場旁停車場，因商談之前
    合購之汽車過戶事宜不成，竟對薛佳玲大聲咆哮並手持球棒
    作勢毆打薛佳玲，以此方式對薛佳玲為精神上不法侵害之行
    為，嗣基隆市警察局第四分局中華路派出所警員畢良材、陳
    文榮抵達上址並制止時，朱孝愷竟基於對依法執行職務公務
    員施強暴妨害公務之犯意，以腳踢依法執行職務之陳文榮之
    小腿，並拉扯畢良材之警察制服上之胸前階級配章、拉扯陳
    文榮之警察制服，致陳文榮之制服破損（毀損部份未據告訴
    ），以此強暴之方法妨害公務員依法執行職務，嗣經薛佳玲
    報警處理，而悉上情，並扣得球棒1 支。
二、案經薛佳玲訴由基隆市警察局第四分局報告偵辦。
        證據並所犯法條
一、上開事實，業據被告朱孝愷於偵查中坦承不諱，核與告訴人
    薛佳玲指訴、證人畢良材證述之情節相符，並有臺灣基隆地
    方法院以99年度暫家護字第49號民事暫時保護令裁定1 份、
    照片4 張附卷可稽。本件事證明確，被告罪嫌堪予認定。
二、核被告所為，係犯家庭暴力防治法第61條第1 款違反保護令
    罪、刑法第135 條第1 項對於公務員依法執行職務而施強暴
    罪嫌，上開2 罪間之犯意個別，行為互殊，請分論併罰。另
    被告曾受有期徒刑之執行完畢，有本署刑案資料查註紀錄表
    可參，其於5 年內故意再犯本件有期徒刑以上之罪，為累犯
    ，請依刑法第47條第1 項規定加重其刑。扣案之物係被告所
    有供犯罪所用之物，請依刑法第38條第1 項第2 款宣告沒收
    。
三、依刑事訴訟法第451條第1項聲請逕以簡易判決處刑。
    此  致
臺灣基隆地方法院基隆簡易庭
中    華    民    國    99    年    6     月    30    日
                              檢察官  何  治  蕙
本件正本證明與原本無異
中    華    民    國    99    年    7     月    2     日
                              書記官  陳  亭  屹
附錄本案所犯法條全文：
家庭暴力防治法第61條第1款
違反法院依第 14 條第 1 項、第 16 條第 3 項所為之下列裁定
者，為本法所稱違反保護令罪，處 3 年以下有期徒刑、拘役或
科或併科新臺幣 10 萬元以下罰金：
一、禁止實施家庭暴力。
中華民國刑法第135條第1項
對於公務員依法執行職務時，施強暴脅迫者，處 3 年以下有期
徒刑、拘役或 3 百元以下罰金。
附記事項：本件係依刑事訴訟法簡易程式辦理，法院簡易庭得不
傳喚被告、輔佐人、告訴人、告發人等出庭即以簡易判決處刑；
被告、被害人、告訴人等對告訴乃論案件如已達成民事和解而要
撤回告訴或對非告訴乃論案件認有受傳喚到庭陳述意見之必要時
，請即另以書狀向簡易法庭陳述或請求傳訊。

司法院資訊處製作；財團法人民間司法改革基金會備份。
